臺灣臺中地方法院行政訴訟判決
110年度交字第399號
原      告  劉瑋婷  
被      告  臺中市交通事件裁決處
                      設臺中市○○區○○○路00號
代  表  人  黃士哲    住同上
訴訟代理人  黃曉妍律師
上列當事人間交通裁決事件，原告不服被告民國110年10月19日
中市裁字第68-GU0000000號裁決書，提起行政訴訟，本院判決如
下：
    主  文
原告之訴駁回。
訴訟費用新臺幣參佰元由原告負擔。
    事實及理由
一、程序事項：按行政訴訟法第237條之7規定，交通裁決事件之
    裁判，得不經言詞辯論為之。本件屬交通裁決事件，依兩造
    所述各節及卷內資料其事證已臻明確，本院認無經言詞辯論
    之必要，爰不經言詞辯論而為判決。
二、事實概要：
　　訴外人即原告配偶王耀賢於民國110年4月29日9時16分，駕
    駛原告所有號牌8622-YE號自用小客車(下稱系爭車輛）搭載
    原告，行經臺中市中區綠川東街與民權路口發生事故，因「
    酒後駕駛自小客車肇事，酒測值0.65MG/L」之違規行為，遭
    臺中市政府警察局第一分局（下稱舉發機關）員警掣開第GU
    0000000號舉發違反道路交通管理事件通知單，並將原告配
    偶王耀賢所涉公共危險罪移送偵辦，同時原告因「乘坐自小
    客車肇事，駕駛酒測值0.65MG/L」之違規行為，經員警認定
    原告違反道路交通管理處罰條例第35條第8項之規定，另行
    對原告掣開第GU0000000號舉發違反道路交通管理事件通知
    單，後經員警發現適用法條有誤，更正原告違反法條為道路
    交通管理處罰條例第35條第7項之規定。被告原於110年8月2
    7日以中市裁字第68-GU0000000號裁決書，依道路交通管理
    處罰條例第35條第7項及「違反道路交通管理事件統一裁罰
    基準表」之規定，按逾到案期限60日以上之基準，裁處原告
    第4階段罰鍰新臺幣120,000元，吊扣汽車牌照3個月。經被
    告重新審查後，發現舉發機關更正舉發法條後，原裁決書誤
    以逾到案期限60日以上之基準裁處，且原告於法定期間內提
    起行政訴訟，即應依「違反道路交通管理事件統一裁罰基準
    及處理細則」第66條第2項規定，俟法院裁判確定後，依其
    裁判處理，故撤銷原裁決書，於110年10月19日以中市裁字
    第68-GU0000000號裁決書（下稱原處分），依道路交通管理
    處罰條例第35條第7項及「違反道路交通管理事件統一裁罰
    基準表」之規定，按期限內到案之基準，裁處原告第1階段
    罰鍰新臺幣（下同）85,000元，吊扣汽車牌照3個月。
三、原告主張略以：
　　原告的先生前一天晚上喝酒差不多凌晨1點回家睡覺到早上8
    點，因外面下大雨，所以便與先生開車載小孩上學，當時不
    知道還有酒精反應，因先生看起來精神狀況也不錯，所以在
    未知的情況下讓他駕駛，而且當天警察只說原告也是有連帶
    責任，所以開了1,800元的罰單，後續並沒有再做任何筆錄
    ，後來接到這麼重的罰款沒辦法接受等語。並聲明：原處分
    撤銷。
四、被告答辯略以：
    原告為汽車所有人，對於所有車輛有保管注意、篩選管控駕
    駛人、擔保駕駛人合於交通管理規範之義務，並有積極主動
    採取其他更有效之措施加以警示、防範、提醒、阻止避免違
    規駕駛之義務。原告為駕駛人王耀賢之配偶，亦為同車之車
    主，駕駛人王耀賢呼氣酒測值0.65MG/L已構成刑法公共危險
    罪要件，從外觀就可輕易辨別駕駛飲酒狀態，認原告身為車
    主，明知駕駛有飲酒情事而同車共乘，不予禁駛，任由駕駛
    人酒後駕車上路，自應受罰等語。並聲明：原告之訴駁回。
五、本院之判斷：
(一)按「汽機車駕駛人，駕駛汽機車經測試檢定酒精濃度超過規
    定標準，機車駕駛人處15,000元以上90,000元以下罰鍰，汽
    車駕駛人處30,000元以上120,000元以下罰鍰，並均當場移
    置保管該汽機車及吊扣其駕駛執照1年至2年。汽機車所有人
    ，明知汽機車駕駛人有駕駛汽機車經測試檢定有酒精濃度超
    過規定標準之情形者，而不予禁止駕駛者，依第一項規定之
    罰鍰處罰，並吊扣該汽機車牌照3個月。」行為時道路交通
    管理處罰條例第35條第1項、第7項、第8項定有明文。又按
    同法第35條第7項「汽機車所有人明知駕駛人酒精濃度超過
    規定標準卻不禁駛」之違規行為，乃係行為人違反處罰條例
    之「禁止規定」，將其汽車交予「酒精濃度超過法定標準值
    」之駕駛人，亦即違反行政法上之「不作為義務」。而揆其
    立法目的，係慮及汽車所有人擁有支配管理汽車之權限，對
    於汽車之使用方式、用途、提供予何人使用等，得加以篩選
    控制，故而課予汽車所有人擔保汽車駕駛人之行為具有合於
    交通管理規範之義務。又禁止汽車所有人將其所有之車輛借
    予酒精濃度超過規定標準值之人駕駛，其行政管制目的在降
    低交通事故風險，及課予汽車所有人擔保汽車駕駛人之行為
    具有合於交通管理規範之義務。
(二)原告雖主張未能知悉其配偶即系爭車輛駕駛人會有酒精反應
    ，且配偶看起來精神狀況也不錯，所以在未知的情況下，讓
    他駕駛云云，然查，原告搭乘其配偶即駕駛人王耀賢知系爭
    車輛於前揭時、地肇事，經員警依法以酒測器實施酒測，嗣
    經測得其呼氣酒精濃度為0.65mg/L，而該實施酒測所使用之
    酒測器，業經經濟部標準檢驗局委託財團法人台灣商品檢驗
    驗證中心檢定合格（檢定日期：109年11月23日，檢定合格
    有效期間：110年11月30日，必要事項：屬電化學式及其他
    量測原理之呼氣酒精測試器及分析儀者，於檢定合格有效期
    間內達1,000次者，亦視同屆滿檢定合格有效期間），此有
    呼氣酒精測試器檢定合格證書1紙在卷可稽(本院卷第75頁反
    面頁)，而本件使用該酒測器之日期為110年4月29日，此有
    前揭酒測值列印單影本附卷足憑(本院卷第49頁)，則以該酒
    測器所測得之結果，自足為認定駕駛人王耀賢酒後駕車違規
    事實之依據。
(三)再按卷附舉發機關檢附之駕駛人王耀賢調查筆錄記載：「(
    問：你於何時？在何地？與何人服用何種酒類？數量為何？
    至何時結束飲酒？)答：我於昨(28)日19時許至今(29)日1時
    許在臺中市南屯區永春路的羊肉爐，和朋友一起吃飯小酌。
    我們都喝威士忌，我們當時都是用一般的玻璃杯裝的，但喝
    幾杯我不清楚，根本不會去計算這個。大約於今(29)日0時
    至1時許結束飲酒，我就搭車回家休息了」、「(問：你於何
    時？在何處？開始駕駛車輛，要前往何處？)答：我於110年
    4月29日9時許從我家(臺中市○區○○里○○街000號)出來，駕駛
    自小客車8622-YE號，要載小朋友去幼稚園上課」。原告調
    查筆錄記載：「(問：本(29)日因何事至本所製作筆錄？)答
    ：因為我先生王耀賢發生交通事故，有酒後駕車肇事，當時
    我人坐在後座，是乘客，故配合至派出所製作筆錄」、「(
    問：你是否知悉你先生王耀賢有無喝酒？是否知悉你先生王
    耀賢有酒後駕車之情事？)答：我知道我先生王耀賢有喝酒
    ，但是是昨晚喝的，今(29)日1時許就回家休息了。我只知
    道我先生王耀賢昨晚有喝，但我不知道他今天這樣會超標，
    是警察測試完之後才知道的」等語（見本院卷第63頁至反面
    頁、第69至71頁）可知，駕駛人王耀賢自承於駕車上路前有
    飲酒，原告亦承認其知悉其配偶王耀賢於駕車上路前有飲酒
    之事實，且駕駛人王耀賢經員警實施酒測之測定值高達0.65
    mg/L，數值非低，而駕駛人王耀賢飲酒至凌晨，距離同日開
    車上路僅數小時，身體是足以代謝體內酒精完畢應非無疑，
    原告對其配偶是否適合駕駛應保持警戒心，非一廂情願認為
    絕無續有酒後反應，仍將車交由其配偶駕駛，故尚不得主張
    免罰。
(四)原告身為系爭車輛車主，應對於系爭車輛之駕駛具有擔保其
    合乎道路交通規範之義務，然原告明知駕駛人王耀賢有飲酒
    事實，卻任由其駕駛系爭車輛酒後上路，違反道路交通管理
    處罰條例第35條第7項所定之行政法上不作為義務。從而，
    被告依處罰條例第35條第7項及違反道路交通管理事件統一
    裁罰基準表之規定裁處原告罰鍰85,000元，並吊扣該汽車牌
    照3個月之原處分內容，核無違誤。
六、綜上所述，原告違規事證明確，被告依法所為原處分並無違
    誤，原告訴請撤銷，為無理由，應予駁回。
七、本件第一審裁判費為300元，應由原告負擔，爰確定第一審
    訴訟費用額如主文第2項所示。
據上論結，本件原告之訴為無理由，依行政訴訟法第237條之7、
第98條第1項前段、第237條之8第1項，判決如主文。
中　　華　　民　　國　 111　　年　　6　　月　 　2 　　日
　　　　　　　　　行政訴訟庭　法　官   吳俊螢
上為正本係照原本作成。
如不服本判決，應於送達後20日內，向本院提出上訴狀，其未表
明上訴理由者，應於提出上訴後20日內向本院補提理由書（均須
按他造人數附繕本）。上訴理由應表明關於原判決所違背之法令
及其具體內容，或依訴訟資料可認為原判決有違背法令之具體事
實。
中　　華　　民　　國　　111 　年　　6 　　月　　2 　　日
                              書記官   王素珍